【裁判字號】    97,抗更(一),7
【裁判日期】    970311
【裁判案由】    聲明異議
【裁判全文】
臺灣高等法院民事裁定                 97年度抗更(一)字第7號
抗  告  人  臺北縣瑞芳鎮公所
法定代理人  甲○○
上列抗告人因與相對人潤碁營造股份有限公司、雙全營造工程股
份有限公司間清償債務強制執行事件，對於中華民國96年4月30
日臺灣基隆地方法院95年度執字第2726號裁定提起抗告，經最高
法院第一次發回更審，本院裁定如下：
    主  文
原裁定廢棄，發回臺灣基隆地方法院。
抗告、再抗告費用由相對人負擔。
    理  由
一、抗告人於原法院聲明異議及本院抗告意旨略以：債權人潤碁
    營造股份有限公司（下稱潤碁公司）執臺灣臺北地方法院91
    年度重訴字第2262號和解筆錄聲請就債務人雙全營造工程股
    份有限公司（下稱雙全公司）對伊之「瑞芳鎮市一立體停車
    場新建工程」之工款項、履約保證金債權（下稱系爭債權）
    為強制執行，原法院以民國95年6月27日基院生95執良字第
    2726號移轉命令，將雙全公司對伊之系爭債權在新台幣（下
    同）11,408,043元範圍內，移轉於潤碁公司。然雙全公司與
    伊就系爭債權雖於95年4月19日本院92年度重上字第515號訴
    訟中達成和解，惟該和解內容係伊給付雙全公司10,408,143
    元，雙全公司在收取其中7,634,943元時，開立面額9,241,7
    07元之發票，及伊於95年5月19日給付雙全公司100萬元時，
    雙全公司應在伊之結算日報表上蓋用公司及法定代理人之印
    章，故具對待給付關係，伊得主張同時履行抗辯權。另雙全
    公司之系爭債權附有「開立9,241,707元發票」及「在結算
    日報表上蓋用公司及法定代理人印章」之條件，此之條件非
    潤碁公司可代為履行，執行方法應依強制執行法第115條第3
    項規定準用動產執行之規定拍賣或變賣，原法院竟核發移轉
    命令，顯侵害伊之利益，爰依強制執行法第12條第1項之規
    定聲明異議。詎原法院竟駁回伊之異議，於法不合，爰請求
    廢棄原裁定，撤銷原法院之移轉命令云云
二、原裁定意旨略以：抗告人依同法第119條之規定聲明異議，
    原法院本即不須以裁定為准駁，且原法院僅核發移轉命令，
    未命抗告人支付款項予潤碁公司或向原法院支付，即僅將前
    揭和解筆錄之債權人由「雙全公司」變更為「潤碁公司」，
    不生「應否給付」及得否主張「同時履行抗辯權」之問題，
    抗告人無須預為聲明異議。又本件執行程序已因原法院95年
    6月27日移轉命令於同年7月4日送達抗告人而終結，抗告人
    於執行程序終結後之同年7月13日始提出書狀聲明異議，縱
    其係依強制執行法第12條第1項之規定聲明異議，其異議亦
    不合法等語，而駁回抗告人之異議。
三、按當事人或利害關係人，對於執行法院強制執行之命令，或
    對於執行法官、書記官、執達員實施強制執行之方法，強制
    執行時應遵守之程序，或其他侵害利益之情事，得於強制執
    行程序終結前，為聲請或聲明異議，強制執行法第12條第1
    項定有明文。經查：
  (一)觀之抗告人與雙全公司之和解內容，係「一、上訴人（即抗
    告人）願給付被上訴人（即雙全公司）新台幣壹仟零肆拾萬
    捌仟壹佰肆拾參元，被上訴人應於收取其中柒佰陸拾參萬肆
    仟玖佰肆拾參元時開立玖佰貳拾肆萬壹仟柒佰零柒元之發票
    予上訴人。二、上訴人應於95年5月19日再給付壹佰萬元予
    被上訴人；被上訴人應於收取該壹佰萬元時，在上訴人之結
    算日報表上蓋用被上訴人公司及法定代理人印章。．．」（
    見原法院卷第21頁、第22頁），足認債權人雙全公司收取前
    揭債權時，並非無需負一定之給付義務，亦即其應於抗告人
    交付10,408,143元其中之7,634,943元時開立面額9,241,707
    元之發票予抗告人，及於收取100萬元時應在抗告人之結算
    日報表上蓋用雙全公司及法定代理人之印章。此與一般無需
    負任何給付義務而單純取得債權之債權人自有不同。
  (二)原法院於95年6月27日所核發之移轉命令，係命「債務人雙
    全營造工程股份有限公司對第三人台北縣瑞芳鎮公所之『
    瑞芳鎮市一立體停車場新建工程』工程款、履約保證金債權
    ，在新台幣11,408,043元範圍內，應依本命令將該債權移轉
    於債權人」（見原法院卷第38頁），即仍對抗告人與雙全公
    司間原有之工程款、履約保證金債權為強制執行，然該債權
    債務關係，已因權利人與義務人另為訴訟上和解而更改。乃
    原法院僅單純將雙全公司之11,408,043 元債權移轉予債權
    人潤碁公司，並未就雙全公司所應負之前揭因和解而生之給
    付義務，於前揭移轉命令加以註明，尚有未合。
  (三)抗告人就前揭移轉命令聲明異議，依前開規定，於法相符，
    原法院裁定予以駁回，即有未洽。抗告意旨指摘原裁定不當
    ，求予廢棄，應非無據，爰由本院將原裁定予以廢棄，發回
    原法院就前揭移轉命令另為適法之處理。
四、據上論結，本件抗告為有理由，爰裁定如主文。
中    華    民    國    97    年    3     月    11    日
                    民事第十六庭
                        審判長法  官  沈方維
                              法  官  湯美玉
                              法  官  呂淑玲
正本係照原本作成。
本裁定除以適用法規顯有錯誤為理由，並經本院許可外，不得再
抗告。如提起再抗告，應於收受後10日內委任律師為訴訟代理人
向本院提出再抗告狀。並繳納再抗告費新台幣１千元。
中    華    民    國    97    年    3     月    11    日
                              書記官  明祖全


司法院資訊處製作；財團法人民間司法改革基金會備份。
